臺灣高等法院臺中分院刑事判決　　　　　　　　　　九十四年度上訴字第九三九號
　　上　訴　人　臺灣台中地方法院檢察署檢察官
　　上　訴　人
　　即　被　告　甲○○　男　三.
　　指定辯護人　本院公設辯護人　戊○○
右上訴人因強盜等案件，不服臺灣臺中地方法院九十三年度訴字第三一一七號中華民
國九十四年三月二十九日第一審判決（起訴案號：臺灣臺中地方法院檢察署九十三年
度偵字第一六○三六、一六○三七號），提起上訴，本院判決
如左：
      主  文
上訴駁回。
      事  實
一、甲○○之妻林純萍係丙○○經營公司之員工，甲○○因認林純萍係受丙○○影響
    而離家出走，並與丁○○交往，而遷怒於丙○○、丁○○，竟基於傷害人身體之
    概括犯意，連續於：(1)、民國（下同）九十三年四月四日二十三時二十分許，無
    故侵入臺中市○○區○○里○○○路二一五號丙○○住處，徒手毆打丙○○，並
    拉扯丙○○頭髮，強行將丙○○拖行至該住處大樓管理室繼續毆打，致丙○○受
    有頭部外傷併顏面部擦傷及腫脹、雙側小腿撕裂傷、左手肘擦傷、口腔內膜擦傷
    之傷害。(2)、又於九十三年六月二十四日三時許，在臺中市北屯區○○○路一八
    五號十二樓之三門口前，徒手及持水溝蓋毆打丁○○，致丁○○受有第一腰椎壓
    迫性骨折、右手掌咬傷及胸壁挫傷之傷害。嗣見丁○○離開現場，另基於毀損他
    人財物之犯意，持鋁棒砸毀丁○○所有之車牌號碼０三一二─ＨＶ自小客車，致
    該車左右前玻璃、右前大燈等部分損壞，足以生損害於丁○○。
二、案經丙○○、丁○○分別訴由臺中市警察局第五分局報請臺灣臺中地方法院檢察
    署檢察官偵查起訴。
      理  由
壹、傷害及毀損部分：
一、訊據上訴人即被告甲○○（下稱被告）對於右揭事實坦承不諱，核與證人丙○○
    於警詢、偵查、原審及本院，告訴人丁○○於偵查，證人佘美珍於偵查及原審分
    別指訴、證述之情節相符，並有診斷證明書三份、順益汽車股份有限公司估價單
    及統一發票各一份、車輛遭損壞照片四張及監視器光碟二片暨原審勘驗筆錄一份
    在卷可稽，事證明確，被告此部分犯行堪以認定。
二、核被告所為，係犯刑法第二百七十七條第一項之傷害罪、第三百零六條之無故侵
    入住宅罪及第三百五十四條之毀損罪。被告先後二次傷害犯行，時間緊接，犯罪
    構成要件相同，顯係基於概括犯意反覆為之，為連續犯，應依刑法第五十六條之
    規定論以一罪，並加重其刑。所犯侵入住宅與傷害二罪間，有方法結果之牽連關
    係，應依刑法第五十五條之規定，從一重之傷害罪處斷。又被告所犯前開傷害及
    毀損罪間，行為互殊，犯罪構成要件不同，應予分論併罰。原審依據上述理由，
    適用刑法第五十六條、第二百七十七條第一項、第三百零六條第一項、第三百五
    十四條、第五十五條、第五十一條第五款，罰金罰鍰提高標準條例第一條前段，
    並審酌被告僅因懷疑其妻因受證人丙○○影響而與告訴人丁○○交往，即憤而出
    手毆傷證人丙○○及告訴人丁○○，並砸壞告訴人丁○○所有之自小客車，其動
    機、目的，其毆打證人丙○○之手段凶殘，證人丙○○及告訴人丁○○所受之傷
    害不輕，被告未賠償證人丙○○及告訴人丁○○人所受之財物損害及犯後坦承此
    部分所犯等一切情狀，分別量處被告傷害部分有期徒刑十月，毀損部分有期徒刑
    三月之刑，並定其應執行之刑為有期徒刑一年。核其認事用法俱無不當，量刑亦
    稱允洽，檢察官就此部分提起上訴指摘原判決量刑過輕，被告執陳詞指摘原判決
    量刑過重而提起上訴，俱非有理由，應駁回其等上訴。
貳、強盜部分：
一、公訴意旨另以：被告甲○○於前揭時、地，將丙○○拖行至該大樓管理室毆打之
    際，因見丙○○身上攜帶手機，另基於強盜之犯意，以前揭傷害之強暴方式，至
    使丙○○不能抗拒，強行取走丙○○所有ＴＯＳＨＩＢＡ牌手機一支（價值約新
    臺幣七、八千元），因認被告甲○○此部分所為，另犯刑法第三百二十八條第一
    項之強盜罪嫌。
二、按犯罪事實應依證據認定之，無證據不得認定犯罪事實，又不能證明被告犯罪者
    ，應諭知無罪之判決，刑事訴訟法第一百五十四條第二項及第三百零一條第一項
    分別定有明文。次按刑事訴訟法上所謂認定犯罪事實之證據，係指足以認定被告
    確有犯罪行為之積極證據而言；如未能發現相當證據或證據不足以證明，自不能
    以推測或擬制之方法，以為裁判基礎；而告訴人之告訴，係以使被告受刑事訴追
    為目的，是其陳述是否與事實相符，仍應調查其他證據以資審認（最高法院二十
    九年上字第三一○五號、四十年台上字第八十六號、五十二年度台上字第一三○○號判例參照）。又刑事訴訟法第一百六十一條已於九十一年二月八日修正公布
    ，其第一項規定：檢察官就被告犯罪事實，應負舉證責任，並指出證明之方法。
    因此，檢察官對於起訴之犯罪事實，應負提出證據及說服之實質舉證責任。倘其
    所提出之證據，不足為被告有罪之積極證明，或其指出證明之方法，無從說服法
    院以形成被告有罪之心證，基於無罪推定之原則，自應為被告無罪判決之諭知（
    最高法院九十二年台上字第一二八號判例參照）。
三、公訴人認被告此部分涉犯強盜罪嫌，無非以：此部分事實，業據丙○○指訴，並
    經證人佘美珍證述，並有監視器光碟在卷可稽，為其論據。惟訊據被告堅決否認
    有強盜丙○○手機之犯行，其於原審及本院辯稱：伊有蹲下去把那支手機撿起來
    ，但是伊一直拿在手上，沒有放到口袋裡面去，後來又與丙○○繼續互毆，警察
    來了之後，該支手機有無掉在別的地方，伊不清楚，伊不確定該手機到底是丙○○的還是伊的，當時伊與丙○○在爭吵，拉扯中伊以為伊腰帶上掛的手機掉下去
    ，所以伊才去撿起來，撿起來以後，又繼續拉扯，所以沒有辦法辨識手機是不是
    伊的，伊不是故意要去拿那支手機，後來警察來的時候，手機已經不在伊手上；
    伊的手機是舊款也是彎月形，當時那支手機看起來像伊的手機，伊撿的時候，不
    確定是何人的；當時伊確實有叫警察對伊搜身，因為丙○○有跟警察說她的手機
    被伊搶走，伊才叫警察搜身，警員就順著伊的外褲往下摸下去，警員搜一搜，沒
    有搜到，所以就讓伊先回去等語。
四、經查：(一)、丙○○於原審結證稱：當時被告衝進來說要找他老婆，佘美珍嚇死了
    ，去報警，被告叫伊打電話給他的小姨子，要伊到管理室，伊就跟被告去管理室
    ，伊手上拿著行動電話，行動電話是從家裡面拿出來，被告叫伊到管理室打電話
    給被告的小姨子，所以伊就從家裡把行動電話拿在手上，到管理室的途中，伊就
    大約撥了兩通電話給被告的小姨子，但都沒有人接；到管理室後，被告又衝過來
    打伊，將伊壓在地上搶伊的手機，伊手機握在伊的左手上，伊不給被告，就順勢
    把手機放在地上推過去牆角，牆角離伊大約兩、三公尺，被告還繼續打伊，被告
    打一打就轉身去牆角把手機拿起等語（見原審卷第一宗第七十九、八十頁），其
    證述被告如何取走其手機過程，核與證人佘美珍於原審證稱：被告剛衝進來的時
    候，丙○○手上並沒有拿著手機，是後來他們要從走廊走去管理室的時候，伊才
    看到丙○○手上拿著手機，被告與丙○○進管理室的時候，丙○○手上有拿手機
    ，當時伊在管理室的外面，隔著玻璃窗看他們，被告把丙○○壓在地上，丙○○
    背對著被告，趴在地上，手握著手機，被告就趴在丙○○的身後，伸手要搶丙○○的手機，當時被告有罵三字經，被告要搶丙○○的手機，丙○○抓著不放，後
    來丙○○的手機掉了，就被撥到靠裡面牆角那邊，誰撥的伊不知道，被告後來有
    踢丙○○，後來被告看到手機在牆角，就跑去撿，當時手機離他們約兩公尺，後
    來被告把手機放在他右手邊褲子的口袋，丙○○還躺在地上，然後警察就來了等
    語（見原審卷第一宗第八十八、八十九頁）固相符合。惟經原審及本院當庭勘驗
    丙○○所提出之錄影光碟，其中顯示時間自十一時三十二分五十二秒開始之錄影
    檔案：畫面開始左下角之地板上並無發現黑色之長條形物體，至十一時三十四分
    七秒時，畫面的左下角顯示證人丙○○手持黑色長型手機，當時被告抱住丙○○
    ，將丙○○壓於地上，十一時三十四分十七、八秒左右，丙○○左手將黑色的長
    型手機丟出，該黑色長型手機滑到地板上；時間顯示自十一時三十四分五十秒開
    始的檔案：畫面開始時地板上之左下方有一個黑色長條形的物體，十一時三十五
    分十七、八秒，畫面顯示被告彎腰以右手將該黑色長條形物體撿起後，被告又繼
    續毆打丙○○，將丙○○壓在地上，無法辨識被告有無將該物體放入其口袋等情
    ，有原審及本院勘驗筆錄及錄影光碟在卷可憑（見偵查卷證物袋；原審卷第一宗
    第四十三至四十四頁；本院卷第三十頁）。被告固亦坦承當時有彎腰自地上拾起
    手機，而丙○○所提出之其遺失之手機型號照片（見原審卷第一二四頁），核與
    翻拍自前開錄影光碟之該手機照片極為類似（見原審卷第一宗第一二五頁），足
    認當時被告所取走者，確為丙○○所有之ＴＯＳＨＩＢＡ牌手機。(二)、然而，丙○○於原審結證稱：當時警察來的時候，伊氣還喘不過來，伊指著被告跟警察說
    被告搶伊的手機，警察有叫被告要把手機拿出來，被告說沒有，其中有一位警員
    離被告比較近，他就順著被告的外褲往下摸，警察有摸一摸被告的口袋，說沒有
    找到，後來就叫救護車載伊去醫院等語（見原審卷第一宗第八十一、九十九頁）
    ，依其所證述當時據報到現場處理之警員，因丙○○指訴被告取走其手機，曾對
    被告搜身，但被告身上並無該手機，核與證人佘美珍於原審證稱：警察來的時候
    ，有搜被告的身，因為丙○○對警察說被告搶她的手機，伊有看到一個警察對被
    告搜身，沒有搜到東西，當時覺得很奇怪，但找不到東西，當時警察沿著被告的
    外褲往下摸等語（見原審卷第一宗第九十九頁）之情節相符合。足見被告辯稱：
    當時因為丙○○有跟警察說她的手機被伊搶走，伊才叫警察幫伊搜身，警員就順
    著伊的外褲往下摸下去，警員搜一搜，沒有搜到，所以就讓伊先回去等語，應屬
    可採。而觀諸丙○○於原審提出自錄影翻拍之照片在卷可證（見原審卷第一宗第
    一二六至一四九頁），當時被告上半身已呈赤裸狀態，不易隱藏物品；又參酌原
    審及本院勘驗錄影光碟，於錄影帶中亦無法辨識被告有將其自地上撿起之手機放
    入其口袋，當時警員既無法自被告之褲子口袋查得該手機，而任被告離去，足證
    被告雖有自地上撿起證人李淑之手機，惟並未取走該手機。(三)、又證人即案發後
    前往現場處理之臺中市警察局第五分局四平派出所警員陳俊男於原審稱：被告有
    喝酒沒錯，他身上有酒味等語（見原審卷第一宗第九十五頁），而丙○○於原審
    理時復結證稱：被告叫伊到管理室打電話給他的小姨子，所以伊就從家裡把行動
    電話拿在手上；被告毆打伊到搶伊手機這中間沒有講什麼話，伊也不知道被告搶
    伊手機的用意，被告也有他老婆跟小姨子的電話等語（見原審卷第一宗第八十頁
    ），衡諸被告因認其妻離家出走係受丙○○影響，當時於酒後怒氣填膺之情況下
    前往證人丙○○住處，目的在找尋其妻之下落，因未尋獲其妻，始趁酒意將怒氣
    發洩於丙○○之身上，然被告並無搶走丙○○手機之動機，應可認定，是被告辯
    稱：當時伊與丙○○在爭吵，拉扯中伊以為伊腰帶上掛的手機掉下去，所以伊才
    去撿起來等語，應屬可採。(四)、綜上所述，被告應係誤認該手機為其所有，始撿
    起該手機，事後被告亦未帶走該手機，足認其撿拾該手機時，應無不法所有之強
    盜意圖，尚難認其行為構成刑法之強盜罪。此外，復查無其他積極之證據足資證
    明被告此部分犯有強盜罪行，不能證明被告此部分之犯罪事實，原審依刑事訴訟
    法第三百零一條第一項，諭知被告此部分無罪之判決，核無不當，檢察官猶執陳
    詞指摘原判決諭知被告此部分無罪不當提起上訴，惟上訴意旨所稱：被告之兄吳
    進來於案發後欲賠告訴人丙○○手機，以息被告強盜罪責云云，縱有欲賠償手機
    之事非虛，核屬爭執事後被告之兄欲進行民事和解之情事，不能據為不利被告之
    認定，本院查無更積極確切證據可資證明被告確有強盜行，檢察官此部分之上訴
    ，非有理由，應駁回其上訴。
據上論斷，應依刑事訴訟法第三百六十八條，判決如主文。
本案經檢察官乙○○到庭執行職務。
中　　　華　　　民　　　國　　　九十四　　　年　　　六　　　月　　十　　日
                                臺灣高等法院臺中分院刑事第三庭
                                      審判長法　官  江　錫　麟
                                            法　官  廖  柏　基
                                            法　官  胡  忠  文
右正本證明與原本無異。
檢察官就強盜部分，得上訴。
其他不得上訴。
如不服本判決應於收受送達後十日內向本院提出上訴書狀，其未敘述上訴之理由者並
得於提起上訴後十日內向本院補提理由書（均須按他造當事人之人數附繕本）。
                                            法　官  魏　維　廷
中　　　華　　　民　　　國　　　九十四　　　年　　　六　　　月　　十　　日
附錄論罪科刑法條：
刑法第二百七十七條第一項：
傷害人之身體或健康者，處三年以下有期徒刑、拘役或一千元以下罰金。
刑法第三百五十四條：
毀棄、損壞前二條以外之他人之物或致令不堪用，足以生損害於公眾或他人者，處二
年以下有期徒刑、拘役或五百元以下罰金。
刑法第三百零六條：
無故侵入他人住宅、建築物或附連圍繞之土地或船艦者，處一年以下有期徒刑、拘役
或三百元以下罰金。
無故隱匿其內，或受退去之要求而仍留滯者，亦同。
                                                                        Ｒ
